臺灣高雄地方法院民事裁定　　　　　　　94年度聲繼字第57號
聲　明　人　丁○○
　　　　　　　　　　　村
代　理　人　乙○○
上聲明人聲明對被繼承人丙○○之遺產准予繼承事件，本院裁定
如下：
  主  文
聲明駁回。
程序費用由聲明人負擔。
    理    由
一、本件聲請意旨略以：聲明人係被繼承人丙○○之弟弟，住中
    國河南省商丘市梁園區白雲辦事處趙庄村，依我國民法第11
    38條規定，對其遺產有繼承權，爰依臺灣地區與大陸地區人
    民關係條例第66條規定，向本院為繼承之表示等語。
二、聲請人主張之前揭事實，固據其提出被繼承人死亡時之戶籍
    謄本、繼承系統表、親屬關係公證書、委託公證書、往來書
    信、相片各一份及財團法人海峽交流基金會證明書二份為證
    。惟查：
  (一)按在大陸地區製作之文書，經行政院設立或指定之機構或委
    託之人民團體驗證者，推定為真正，臺灣地區與大陸地區人
    民關係條例第7 條固有明文規定，而該條所指「委託之人民
    團體」係指財團法人海峽交流基金會而言；惟條文中所謂推
    定為真正，係指形式上之真正而言，至該文書之內容是否足
    以證明某一待證事實存在，其真實性、適法性如何，仍需法
    院綜合一切事實證據予以判斷，並非該文書一經提出，法院
    即不須就其他應依職權調查之事項予以調查，此觀同條例施
    行細則第8 條之規定自明。
  (二)本件聲請人主張之事實，雖據聲請人提出中華人民共和國河
    南省商丘市公證處（2004）商市證民字第557 號親屬關係公
    證書一份為證，而依聲請人提出之前開公證書所載，被繼承
    人之直系親屬及旁系血親共有三人，分別為被繼承人之父親
    趙光文（1901年8 月9 日出生，1951年3 月20日死亡）、母
    親趙金氏（1899年10四6 日出生，1959年8 月15日死亡）、
    弟弟即聲請人丁○○（1930年6 月8 日出生），是若上開公
    證書為真，於被繼承人前來臺灣時，被繼承人之父母及聲請
    人仍生存。惟經本院依職權查詢被繼承人來臺後所填載之兵
    籍表，其家屬欄係填載父親趙光文、母親余氏（民國前19年
    7 月9 日生），並無兄弟姐妹之記載，且其母親之姓名及出
    生年月日亦與聲請人所提公證書所載不符，有高雄縣後備司
    令部94年5 月25日峻信字第0940002614號函一份附卷可稽，
    被繼承人於填寫該證明時，業已成年，意識及思考能力均已
    成熟，實不可能於填寫家屬資料時，誤載母親之姓氏、出生
    年月日如此離譜（差9 歲），且漏填兄弟姐妹等重要資料，
    是上開親屬關係公證書真實性自有可疑。況且，經本院依職
    權向行政院國軍退除役官兵輔導委員會高雄縣榮民服務處調
    取被繼承人書面遺物資料，發現被繼承人生前在單身榮民親
    屬關係表上並未填載在大陸尚有何親屬，而留下之往來書信
    二封均為大陸外甥之來信等情，有該服務處94年5 月26日高
    縣服字第0940002519號函所檢送之單身榮民親屬關係表及往
    來書信附卷可稽，而上開單身榮民親屬關係表之製作人欄，
    確為被繼承人親自簽名，且被繼承人生前僅提及大陸尚有姊
    姊一名，曾與姊姊有書信往來等節，亦經證人即被繼承人之
    友人甲○○到庭證述明確，亦足認聲請人所提出之上開公證
    書之真實性，顯有可疑之處。是綜上情節觀之，被繼承人是
    否確有親弟弟居住在大陸，顯有可疑。
  (三)另聲請人雖提出相片及往來書信各一份，用以證明被繼承人
    曾寄信予聲請人，且隨信附上個人相片，然證人甲○○到庭
    後結證稱，聲請人所提出之相片上之人並非被繼承人本人，
    且被繼承人不會寫字等語明確，足認聲請人所提出之上開書
    信並非被繼承人所寫，是聲請人所提出之上開書信、相片，
    自無從作為有利於聲請人係被繼承人之親弟弟之認定。
三、聲請人據以證明其與本件被繼承人親屬關係之公證書真正與
    否既有可疑，聲請人復未提出其他證據足資證明其係本件被
    繼承人之合法之繼承人，本件聲請自無理由，應予駁回。
四、依非訟事件法第8條第1項，裁定如主文。
中　　華　　民　　國　　94　　年　　6 　　月　　29　　日
                  家事法庭法　官　黃悅璇
上為正本係照原本作成。
如對本裁定抗告須於裁定送達後10日內向本院提出抗告狀。
中　　華　　民　　國　　94　　年　　6 　　月　　29　　日
                          書記官　王治華
